【裁判字號】    95,重上,112
【裁判日期】    970110
【裁判案由】    返還不當得利
【裁判全文】
臺灣高等法院臺中分院民事裁定         95年度重上字第112號
上  訴  人  乙○○
訴訟代理人  丁○○
被  上訴人  民安瓦斯實業股份有限公司
法定代理人  丙○○
            甲○○
上列當事人間請求返還不當得利事件，上訴人對於中華民國94年
11月30日台灣台中地方法院第一審判決（86年度訴字第939號）
，提起上訴，本院裁定如下：
    主  文
上訴駁回。
第二審訴訟費用由上訴人負擔。
    理  由
一、按當事人提起第二審上訴，應於第一審判決送達後二十日之
    不變期間內為之；又提起上訴，應以上訴狀表明(一)當事人及
    法定代理人、(二)第一審判決及對於該判決上訴之陳述、(三)對
    於第一審判決不服之程度，及應如何廢棄或變更之聲明、(四)
    上訴理由等事項，提出於原第一審法院為之，民事訴訟法第
    四百四十條前段、第四百四十一條第一項分別定有明文。此
    項上訴書狀之提出，為上訴應必備之程式，應於上訴期間內
    為之，逾期提出不得視為補正。雖判決宣示或公告後送達前
    之上訴亦有效力，固為民事訴訟法第四百四十條但書所明定
    ，惟其上訴仍應符合同法第四百四十一條第一項所定之程式
    ，始為合法。否則，其上訴為不合法，縱經移審至第二審，
    第二審法院仍應以裁定駁回之（同法第四百四十四條第一項
    前段，暨最高法院96年度台抗字第380號裁定要旨參照）。
二、查本件台灣台中地方法院於94年11月30日所為之判決，並未
    依法宣示，只為公告及送達（見原審卷第三宗第465頁法官
    審理單之批示）。惟上訴人及其原審之訴訟代理人，迭次於
    原審送達信封上加註「既無94.11.30宣示判決，即係無效之
    判決，本人拒收」等語，而予拒絕受領（見原審卷第三宗第
    444-449頁），經原審再派法警（執達員）親為送達，始於
    95年1月5日將原審判決寄存於台中縣豐原警察分局潭北派出
    所，而送達予上訴人之原審訴訟代理人蔡美英，廖永鈞、葉
    瑞祺三人（見原審卷第三宗第457-459頁）。原審判決後，
    上訴人即自94年12月1日起，迄95年5月2日間，迭以原審違
    法判決既未依法宣示，等同未宣判，而聲請再開辯論或補充
    判決（見原審卷第三宗第379-380頁、第410-411頁、第434
    頁、第四宗（尾卷）第1頁、第6頁、第14頁），雖於其中並
    概稱其已為合法之上訴云云，惟經本院遍閱全卷，均未見有
    合於上開程式之上訴狀提出在卷。原審原承辦法官於95年5
    月3日批示意見，認上訴人所為上開聲請之性質，即屬對其
    判決聲明不服（見原審卷第四宗第1頁右上浮貼），原審並
    函詢上訴人是否以94年12月1日之敬告狀、94年12月9日之仍
    請再答辯狀聲明提起本件之上訴（見第四宗第27頁、95年6
    月29日中院慶民丁86訴939字第62533號函），上訴人95年7
    月25日提出仍請再辯狀，主旨稱其已完成合法之上訴云云（
    見第四宗第31頁）。原審因而據以移審至本院。惟揆之上訴
    人上開94年12月1日及94年12月9日之書狀，並不符合民事訴
    訟法第四百四十一條第一項所定之程式。雖上訴人於95年10
    月31日具狀陳稱其已於95年1月13日未收受原審判決前具狀
    預備上訴云云，並提出案號為「86年訴字第938號」、「為
    就未送達非法判決先聲明上訴狀」影本乙張到院為證（見本
    院卷第27頁、第29頁）。惟此「先聲明上訴狀」係對第一審
    86年度訴字第938號判決聲明上訴，且只有抬頭「先聲明上
    訴」四字而已，本文則只有94年7月5日刊出文為「好法官指
    摘壞法官枉判無拘束力，讚司法未全死，法院幫小偷搶錢穿
    幫」之文章，並無其係為對何判決如何不服之本旨之記載，
    縱認確為其於95年1月13日向原審所提出，是否能認係對原
    審86年訴字第939號判決聲明上訴，暨是否符合民事訴訟法
    第四百四十一條第一項之程式，均有疑義。況經本院向原審
    函查之結果，該院95年1月13日電腦資料固有上訴人以「86
    年訴字第938號」之遞狀紀錄，而於95年1月17日經書記官李
    憲平簽收，惟該院查無上訴人於95年10月31日向本院陳報之
    「先聲明上訴」狀原本，雖上訴人提出之該影本上原法院之
    收文戳章，就外觀上觀察，與該院使用之戳章相同，但該院
    無從判斷其真偽，此有原審法院之函復資料在卷可稽（見本
    院卷第50-63頁、第89-92頁），經本院向原法院調取該院86
    年度訴字第938號全卷，亦查無該「先聲明上訴」狀原本附
    卷，更於96年9月10日行文上訴人請其補正提出（見本院卷
    第96頁），迄今已歷四個月，亦均未能提出，是上訴人上開
    95年10月31日向本院陳報之「先聲明上訴」狀影本，是否即
    為其於95年1月13日向原審所遞之書狀，乃不能證明，無從
    認上訴人已依該「先聲明上訴狀」對原審94年11月30日之86
    年訴字第939號提起上訴。綜上，難認上訴人已於上訴期間
    內為合於程式之上訴，其本件上應認不合法，應予駁回。
三、據上論結，本件上訴為不合法，依民事訴訟法第四百四十四
    條第一項前段、第九十五條、第七十一條，裁定如主文。
中    華    民    國    97    年    1     月    10    日
                  民事第三庭    審判長法  官  陳照德
                                      法  官  李平勳
                                      法  官  朱  樑
以上正本係照原本作成。
如不服本裁定應於裁定送達後10日內向本院提出抗告理由狀（須
按他造人數附具繕本），並繳納抗告裁判費新台幣1,000元。
                                      書記官  陳妙瑋
中    華    民    國    97    年    1     月    11    日
                                                      Ａ


司法院資訊處製作；財團法人民間司法改革基金會備份。
